【裁判字號】    95,勞再易,4
【裁判日期】    950516
【裁判案由】    給付薪資等
【裁判全文】
臺灣高等法院民事判決                 95年度勞再易字第4號
    再審原告    甲○○
    訴訟代理人  蔡鎮隆律師
    再審被告    理想旅運社股份有限公司
    法定代理人  乙○○
    訴訟代理人  吳宏山律師
    複代理人    蔡坤鐘律師
上列當事人間給付薪資等事件，再審原告對於中華民國94年12月
14日本院93年度勞上易字第99號確定判決提起再審之訴，經本院
於95年5月2日言詞辯論終結，判決如下：
    主  文
再審之訴駁回。
再審訴訟費用由再審原告負擔。
    事實及理由
一再審原告主張：本院93年度勞上易字第99號確定判決（下稱原
  確定判決）就以下足影響於判決之各項重要證物漏未斟酌，而
  有民事訴訟法第497條之再審理由：(一)90、91年度員工績效考
  核表：伊在前訴訟程序第一審時於92年12月之答辯狀及第二審
  時於93年12月15日答辯狀及94年11月30日之辯論意旨狀即已指
  出再審被告在上述員工績效考核表，在「積極主動、個人品德
  操守、禮貌、服務精神、出勤狀況」等欄項，再審被告之主管
  對伊均以「good」或「o.k」評定，且再審被告並未對伊有任
  何懲戒行為，而上開員工績效考核表就本件而言，顯係足以影
  響判決之重要證物，然原確定判決卻漏未斟酌上情；(二)91、92
  年度調薪建議表：伊在前訴訟程序第二審時於94年8月30日民
  事準備狀及94年11月30日之辯論意旨狀即指出依上開調薪建議
  表所示，與伊同為職位者，不論較資深或資淺，皆有其他員工
  之薪資低於伊，進而否認再審被告所主張伊是該公司連續兩年
  績效考核最低之員工之情事，系爭調薪建議表就本件而言，顯
  係足影響於判決之重要證物，然原確定判決卻漏未斟酌；(三)第
  三人陳麗珠的報告：伊在前訴訟程序中已指出該第三人報告曾
  提及「春琴姐告知"PUSH的機位已經OK"請T/C看電腦OK就可以
  開票。」，然OP錫蘭並未依伊交待先確認電腦是否為OK即逕行
  請T/C開票，事後於請T/C確認始發現電腦上是的RQ，此乃OP（
  錫蘭）之業務過失，核與伊無涉，且本件再審被告未受有任何
  金錢上之損害，係由職員自行吸引，原確定判決就此報告內容
  足以影響於判決之重要證物卻漏未斟酌；(四)協商會議紀錄及員
  工協議書：伊在前訴訟程序第二審時於93年12月15日答辯狀及
  94年11月30日之辯論意旨狀即指出再審被告於92年5月19日與
  員工舉行「因應SARS台北員工協商會議」（下稱協商會議），
  兩造對於是否協議減薪以及協議減薪多少之事尚無定案，尚待
  兩造協議，此從該會議紀錄第2項記載再審被告公司李副總曾
  言：「本周五公佈會議紀錄，下周一提供六月薪資調整比率，
  五月底提出個人決定」、「本週五以前，同仁有想到較好的建
  議及辦法時，可以mail給總經理」可知，足見系爭協商會議並
  無所謂全體同意減薪之決議，而再審被告提出員工協議書供員
  工簽署，伊並未同意且未簽署，協商會議紀錄及員工協議書對
  本件而言，顯係足以影響判決之重要證物，然原確定判決卻漏
  未斟酌等語，聲明：(一)原確定判決廢棄，(二)再審被告於前訴訟
  程序之上訴駁回，並提出90、91（起訴狀誤繕91、92）年度員
  工績效考核表、陳麗珠之報告單、91、92年度調薪建議表、協
  商會議紀錄、員工協議書為證。
二再審被告則以：原確定判決斟酌伊於前訴訟程序提出之員工績
  效考核表、調薪建議表及支出請款單、報告書，及再審原告之
  工作態度及業務績效等，認定伊因再審原告工作表現不佳而調
  降其薪水，符合工作規則之規定，且合於事實，要無不當或違
  法之處；再審原告所引之陳麗珠報告，只是其中所斟酌證物之
  一而已，且該報告除再審原告於上述所載之內容外，亦有「麗
  珠補充報告」謂：「因為春琴姐（即再審原告）給我們的訊息
  一直是肯定的，所以3:00前我們就開票了，同時也通知客人位
  子OK開票了。另外7/26重新開的從北京轉到哈爾濱的差額2300
  ，是由彰化吸收的」等語，足證確屬再審原告之疏失，且所謂
  損害，尚包含所失利益在內，商譽之損失更難以估計，況再審
  原告之業務疏失不僅一次，連續三年均有違犯，最大的損失為
  89 年間之加拿大新英蘭豪華遊輪訂金遭沒收事件，伊因此案
  訂金慘遭沒收之數額更高達新台幣（下同）197,088元，是縱
  然上開證物漏未斟酌，亦不影響原確定判決；至於調薪建議表
  部分，因薪資結構隨初任者之敘薪等級而有所不同，且逐年調
  整而各有差異，證人乙○○所述者，係專指91年度及92年度兩
  年之績效考核而言，何況調薪之考量，尚涵蓋工作表現、勤惰
  及業務績效，此為調薪建議表調降再審原告而未調降其他同仁
  薪資之緣由，原確定判決業已詳述其理由，亦無漏未斟酌之情
  形；再者，就協商會議紀錄及會議簽到簿部分，伊於協商會議
  上提出留職停薪及調整6月份薪資為方案，再審原告參與此會
  議，未對4、5月調降薪水做出任何異議或反對意見，足徵其同
  意減薪，同年6月再全面減薪50%，亦係依協商會議因應SARS疫
  情而為之不得已措施，再審原告受領減薪後之薪資而未持異議
  ，應認已有默示同意協議情形，原確定判決已於事實及理由欄
  第五項第(五)點予以斟酌並詳為敘明，依據會議紀錄及簽到簿足
  資認定，兩造確有達成SARS期間調降薪資之共識等語，資以抗
  辯。
三按依民事訴訟法第466條不得上訴於第三審法院之事件，除同
  法第496條規定外，其經第二審確定之判決，如就足影響於判
  決之重要證物，漏未斟酌者，亦得提起再審之訴；惟所謂「重
  要證物漏未斟酌」，係指當事人在前訴訟程序已經提出，第二
  審確定判決漏未於判決理由中斟酌者而言；申言之，該項證物
  如經斟酌，原判決將不致為如此之論斷，若縱經斟酌亦不足影
  響原判決之內容，或原判決曾於理由中說明其為不必要之證據
  者，均與本條規定之要件不符。查，
(一)員工績效考核表及調薪建議表部分：原確定判決已理由中敘明
  依員工績效考核表，再審原告就其90年1月至同年12月之考核
  自評為73分，公司主管則評定62分；91年1月至同年12月，再
  審原告自評60分，公司主管評定65分，依再審被告所定工作規
  則第38條之考評等級均屬第4級，足認其工作表現確屬不佳，
  而依91、92年度調薪建議表所示，再審原告90年薪資原為41,
  500元，經考評乙等，91年薪資減為39,500元，嗣因91年考評
  仍屬乙等，故再予減薪至35,000元，且再審原告遭調降之薪資
  比例均未逾15%，合乎再審被告之員工晉陞加給、調整薪資規
  則第3條第4項規定，則再審被告因再審原告表現不佳而調降其
  92年度薪資為35000元，並溯及自當年1月份起算，要無不當或
  違法之處，是原確定判決就員工績效表及調薪建議表部分已予
  斟酌並為判斷，並無漏未斟酌情形（見原確定判決書第4頁，
  即事實及理由欄第五項第(三)點、第(四)點）。雖原確定判決未就
  再審原告所指上述員工績效考核表所載之各欄項評定一一論斷
  ，及未斟酌調薪建議表上所載與再審被告職務相同者，所領薪
  資卻低於再審原告情形，惟系爭員工績效考核表係就受考核者
  當年度之工作態度、工作效率、專業技能、創新潛力等4大項
  分別予以評分，其中工作態度及專業技能2大項又分別細分為6
  小目及2小目，亦即考核表所顯示之總分係就上述4大項8小目
  之綜合考核分數，而再審原告所指考核表上主管評定伊為「
  good 」、「o.k」者均為工作態度項目內所列之細目，各僅占
  總分之5%，占總分之比率甚微，反觀，占總分比例較重之項目
  （15%以上），再審原告之主管評定分數均偏低（工作態度項
  目內之積極主動占15%：90年評定9分、91年評定8分，工作效
  率占25%：90年、91年均評定為15分，另創新潛力占15%：90年
  評定0分、91年評定9分），足見再審原告90、91年度之績效考
  核確屬不佳，雖再審原告91年度之考核分數較90年度之考核分
  數高，惟其分數均屬考評等級之第4級，且每一年度考核表所
  顯示之分數係就再審原告當年度之績效表現及與其他同事比較
  後之結果，自難僅以不同年度再審原告個人之考核表分數做比
  較，而謂其91年度較90年度表現為佳，另上開調薪建議表係專
  指91、92年度再審被告就所屬員工之工作表現、勤惰及業務績
  效等綜合考量後之調薪（調升或降薪），而依系爭調薪建議表
  所示再審原告調整後薪資雖非最低，卻是唯一被調降薪資者（
  91 年度），是縱經斟酌上情，亦不足影響原判決就再審被告
  所為減薪並無不當或違法之認定。
(二)第三人陳麗珠報告部分：原確定判決已於理由中載明：依支出
  請款單、報告（即陳麗珠報告）所示，再審原告於89、90、91
  年間均發生業務上疏失，且再審被告之法定代理人並稱再審原
  告91年間有明顯之業務疏失，致再審被告公司受有訂金遭沒收
  之損失等語，顯已斟酌該第三人所提之報告並為判斷，並無漏
  未斟酌情形（見原確定判決書第4頁，即事實及理由欄第五項
  第(三)點）。雖原確定判決未就再審原告抗辯：陳麗珠報告中已
  記載「春琴姐（即再審原告）告知"PUSH的機位已經OK"請T/C
  （即票務中心）看電腦OK就可以開票。」，此乃第三人OP （
  錫蘭）之業務過失，而非可歸責於伊，及再審被告未受有任何
  金錢上之損害，係由職員自行吸引等語予以論駁；惟該陳麗珠
  報告內容係記載有關再審原告91年間業務上疏失之經過，而再
  審原告除此疏失外，前於89、90年間均有業務上疏失，亦經原
  確定判決於理由中敘明，如上述，且依該第三人報告所載，再
  審原告曾寄送一張面額1,260元支票作為賠償及道歉，及該第
  三人補充報告亦載明：「因為春琴姐給我們的訊息一直是肯定
  的，所以3:00前我們就開票了，同時也通知客人位子OK開票了
  。另外7/26重新開的從北京轉到哈爾濱的差額2300，是由彰化
  吸收的。」等語，足證再審原告實有過失，而其連續3年均發
  生業務上疏失，益徵其工作表現確屬不佳。又所謂損害，非僅
  指金錢上之財產損害，亦包含所失利益（如商譽之損失）在內
  。是縱經斟酌上開證物，自不影響原確定判決認定之結果。
(三)協商會議紀錄及員工協議書部分：原確定判決已於理由內詳敘
  ：依台北市政府勞工局公布之因應SARA疫情相關勞工權益對照
  表、再審被告92年4月14日減薪公告、92年5月19日協商會議、
  簽到簿及再審原告於92年5月27日寄發之存證信函等綜合判斷
  ，足認再審被告公司勞資雙方已協議減薪，並適用於全體員工
  ，不容再審原告一己恣意否認等語（見原確定判決事實及理由
  欄第五項第(五)點之2.），至於事後再審原告有無簽署員工協議
  書，並無礙兩造協議減薪之成立，是原確定判決就協商會議紀
  錄及員工協議書已予斟酌而為判斷，並無漏未斟酌情形，且兩
  造在協商會議是否有達成減薪之協議，乃屬事實認定有無錯誤
  ，究與漏未斟酌情形不同。
四綜上所述，原確定判決並無再審原告所主張就各「足以影響判
  決之重要證物漏未斟酌」情事。從而，再審原告依民事訴訟法
  第497條，提起本件再審之訴，為無理由，應予駁回。
五據上論結，本件再審之訴無理由。依民事訴訟法第505條、第
  78條，判決如主文。
中    華    民    國    95    年    5     月    16    日
                民事第九庭  審判長法  官  黃熙嫣
                                  法  官  呂太郎
                                  法  官  楊力進
正本係照原本作成。
本件不得上訴。
中    華    民    國    95    年    5     月    16    日
                                  書記官  劉家聲


司法院資訊處製作；財團法人民間司法改革基金會備份。
